臺灣彰化地方法院刑事判決　　　　　　　96年度易字第1233號
公　訴　人　臺灣彰化地方法院檢察署檢察官
被　　　告　甲○○
　　　　　　　　　　號
　　　　　　　　　　（另案羈押在臺灣臺中看守所）
上列被告因毒品危害防制條例案件，經檢察官提起公訴（96年度
毒偵字第3367號），本院依簡式審判程序，判決如下：
    主    文
甲○○施用第二級毒品，累犯，處有期徒刑伍月，如易科罰金，
以新臺幣壹仟元折算壹日，減為有期徒刑貳月又拾伍日，如易科
罰金，以新臺幣壹仟元折算壹日。
    事    實
一、甲○○前因施用第一級、第二級毒品案件，經本院於民國91
    年7 月22日，以91年度訴字第469 號分別判處有期徒刑9 月
    、5 月，應執行有期徒刑1 年確定，經入監執行，已於93年
    4 月21日縮刑期滿執行完畢。又因施用毒品案件，經本院裁
    定送觀察、勒戒後，認無繼續施用毒品之傾向，於88年11月
    30日執行完畢釋放，並由臺灣彰化地方法院檢察署檢察官於
    同日，以88年度毒偵字第1729號為不起訴處分確定。復因於
    上開觀察、勒戒執行完畢釋放後之5 年內，再犯施用第一級
    、第二級毒品案件，經本院於91年7 月22日，以91年度訴字
    第469 號分別判處有期徒刑9 月、5 月，應執行有期徒刑 1
    年確定。詎仍不知悛悔，另行基於施用第二級毒品甲基安非
    他命之犯意，於96年3 月12日晚上11時許，在其位於彰化縣
    永靖鄉○○村○○路○ 段402 巷12號之住處，以將甲基安非
    他命置於鋁箔紙上以火燒烤吸食煙霧之方式，施用第二級毒
    品甲基安非他命1 次。嗣於96年3 月14日上午9 時50分許，
    經警採集其尿液送驗後，結果呈甲基安非他命陽性反應，始
    悉上情。
二、案經彰化縣警察局員林分局報請臺灣彰化地方法院檢察署檢
    察官偵查起訴。
 　 理    由
一、本件被告甲○○所犯係死刑、無期徒刑、最輕本刑為3 年以
    上有期徒刑以外之罪，其於準備程序就前揭被訴事實為有罪
    之陳述，經受命法官告知簡式審判程序之旨，並聽取其與公
    訴人之意見後，本院認無不得或不宜改依簡式審判程序進行
    之處，爰依刑事訴訟法第273 條之1 第1 項、第284 條之 1
    ，裁定本案由受命法官獨任進行簡式審判程序，合先敘明。
二、上開事實，業據被告甲○○於偵訊、本院準備程序及審理時
    坦承不諱（見臺灣彰化地方法院檢察署96年度偵字第3367號
    卷第18、19頁，本院96年度易字第1233號卷第39、45、46頁
    ），且查：
（一）被告尿液經以氣相層析質譜儀（即ＧＣ／ＭＳ）方法檢驗
      結果，確呈第二級毒品甲基安非他命之陽性反應，有彰化
      縣警察局員林分局委託檢驗尿液代號與真實姓名對照認證
      單、詮昕科技股份有限公司96 年4月19日第00000000號濫
      用藥物尿液檢驗報告各1 紙附卷足證（見臺灣彰化地方法
      院檢察署96年度偵字第3367號卷第6、7頁），是認被告自
      白核與事實相符。
（二）依鑑識實務，按甲基安非他命經口服投與後，約70％於24
      小時內自尿液中排出，其尿液內甲基安非他命成分之檢出
      ，與其投與甲基安非他命方式、投與量、個人體質、採尿
      時間、檢測儀器之精密有關，通常採尿液是否呈陽性反應
      ，應以投與後24小時所採為宜，一般可驗出甲基安非他命
      成分之最長時間為1日至5日。是依上開說明，佐以被告前
      揭尿液檢驗報告，被告自白於前揭時間施用第二級毒品甲
      基安非他命1 次等語，足認被告自白核與事實相符，堪可
      採為論罪科刑之依據。
（三）現行毒品危害防制條例就施用毒品者，僅於「初犯」及「
      5 年後再犯」2 種情形，有其追訴條件之限制，即須於初
      犯經觀察、勒戒或強制戒治釋放後，5 年內均無施用毒品
      之行為，始能認其前所實施之觀察、勒戒或強制戒治已足
      遮斷毒癮，而得於5 年後再犯時，再予適用初犯之規定，
      重行觀察、勒戒等程序；倘5 年內已經再犯，被依法追訴
      處罰，縱其第3 次（或第3 次以上）施用毒品之時間在初
      犯釋放5 年以後，即與「5 年後再犯」之情形有別，且因
      已於「5 年內再犯」，顯見其再犯率甚高，原實施觀察、
      勒戒或強制戒治，已無法收其實效，而無5 年戒斷期之存
      在，自無再經觀察、勒戒及強制戒治之必要，應由檢察官
      逕行起訴（最高法院95年度臺非字第59、65、104 號判決
      及95年度第7 次刑事庭會議決定參照）。本件被告前因施
      用毒品案件，經本院裁定送觀察、勒戒後，認無繼續施用
      毒品之傾向，於88年11月30日執行完畢釋放，並由臺灣彰
      化地方法院檢察署檢察官於同日，以88年度毒偵字第1729
      號為不起訴處分確定。復因於上開觀察、勒戒執行完畢釋
      放後之5 年內，再犯施用第一級、第二級毒品案件，經本
      院於91年7 月22日，以91年度訴字第469 號分別判處有期
      徒刑9 月、5 月，應執行有期徒刑1 年確定，經入監執行
      ，已於93年4 月21日縮刑期滿執行完畢，此有臺灣高等法
      院被告前案紀錄表及臺灣彰化地方法院檢察署刑案資料查
      註紀錄表各1 份在卷可參。揆諸前開判決及決議意旨，因
      被告在前次觀察、勒戒執行完畢即88年1 月30日後之5 年
      內，業有施用第一級、第二級毒品之行為，是本次被告於
      96年間再次施用毒品之犯行，即與5 年後再犯之情形有別
      ，應依法追訴、審理，且本案事證明確，應予依法論科。
三、核被告甲○○所為，係犯毒品危害防制條例第10 條第2項之
    施用第二級毒品罪。其施用第二級毒品而持有之低度行為，
    為施用之高度行為所吸收，不另論罪。又被告前因施用第一
    級、第二級毒品案件，經本院於91年7月22日，以91 年度訴
    字第469號分別判處有期徒刑9月、5月，應執行有期徒刑1年
    確定，經入監執行，已於93 年4月21日縮刑期滿執行完畢，
    此有臺灣高等法院被告前案紀錄表及臺灣彰化地方法院檢察
    署刑案資料查註紀錄表各1 份在卷可考。其於受有期徒刑執
    行完畢後，5 年以內故意再犯本件有期徒刑以上之罪，為累
    犯，應依刑法第47條第1 項規定，加重其刑。爰審酌被告前
    因施用毒品犯行曾經觀察、勒戒，竟又再行施用毒品，顯然
    其意志力薄弱，迄未戒除毒癮，無視於毒品對於自身健康之
    戕害及國家對於杜絕毒品犯罪之禁令，惡性非輕，惟兼衡被
    告施用第二級毒品僅1 次之手段，且其犯行性質上乃屬對自
    我身心健康之自戕行為，尚未嚴重破壞社會秩序、侵害他人
    權益，及犯後自始坦承犯行等一切情狀，量處如主文所示之
    宣告刑，並諭知易科罰金之折算標準。末中華民國96年罪犯
    減刑條例已於96年7 月16日施行，而本件被告所犯之罪係在
    96 年4月24日以前，且並無中華民國96年罪犯減刑條例所定
    不適用減刑之情形，故應依該條例第2 條第1 項第3 款、第
    7 條、第9 條之規定，就被告之宣告刑諭知減得之刑，並諭
    知易科罰金之折算標準。
四、公訴意旨另略以：被告自95 年年底某日起至96年3月14日為
    警採尿前4 日內某時止，除上開經本院判決有罪之施用甲基
    安非他命1次犯行外，在其位於彰化縣永靖鄉○○村○○路○
    段402巷12 號之住處，以將甲基安非他命置於鋁箔紙上以火
    燒烤吸食煙霧之方式，接連施用第二級毒品甲基安非他命多
    次，因認被告此部分另涉有違反毒品危害防制條例第10條第
    2 項之罪嫌。然按犯罪事實應依證據認定之，無證據不得認
    定犯罪事實，刑事訴訟法第154 條第2 項定有明文；復按被
    告之自白，不得作為有罪判決之唯一證據，仍應調查其他必
    要之證據，以察其是否與事實相符，刑事訴訟法第156 條第
    2 項亦有明文。公訴人認被告涉有此部分之犯行，無非係以
    被告之自白為其唯一之論據，查被告固於本院審理時坦認自
    95 年 年底某日起至96年3 月14日為警採尿前4 日內某時止
    ，除上開經本院判決有罪之施用甲基安非他命1 次犯行外，
    在其位於彰化縣永靖鄉○○村○○路○ 段402 巷12號之住處
    ，以將甲基安非他命置於鋁箔紙上以火燒烤吸食煙霧之方式
    ，接連施用第一級毒品海洛因多次，然除被告唯一之自白外
    ，並無其他證據足以佐認與事實相符，依前開刑事訴訟法所
    定之證據法則，自難逕認被告確有此部分施用第二級毒品甲
    基安非他命多次之行為。此外，復查無其他積極之證據足認
    被告有何此部分之施用甲基安非他命多次之犯行。惟公訴人
    認此部分與前開被告經判決有罪之施用甲基安非他命1 次之
    犯行間，具有集合犯包括一罪之關係，爰均不另為無罪之諭
    知，附此敘明。
據上論斷，應依刑事訴訟法273 條之1 第1 項、第299 條第1 項
前段，毒品危害防制條例第10條第2項、第23條第2項，刑法第11
條前段、第47條第1項、第41條第1項前段，中華民國96年罪犯減
刑條例第2條第1項第3款、第7條、第9條，判決如主文。
本案經檢察官莊佳瑋到庭執行職務。
中　　華　　民　　國　　96　　年　　9 　　月　　12　　日
                  刑事第八庭    法  官  林秉暉
以上正本證明與原本無異。
如不服本判決，應於判決送達後10日內，向本院提出上訴書狀，
上訴書狀應「敘述具體上訴理由」，並按他造當事人之人數附繕
本。「切勿逕送上級法院」。
中　　華　　民　　國　　96　　年　　9 　　月　　12　　日
                                書記官  梁高賓
附錄論罪科刑法條：
毒品危害防制條例第10條第2項
施用第二級毒品者，處3年以下有期徒刑。
